【裁判字號】    92,自緝,12
【裁判日期】    920611
【裁判案由】    違反商標法
【裁判全文】
臺灣高雄地方法院刑事判決                          九十二年度自緝字第一二號
    自  訴  人  青葉食品工業股份有限公司
    自  訴  人  乙○○○股份有限公司
    右  二  人
    代  表  人  甲○○
    右  二  人
    代  理  人  李佳翰律師
    被      告  丙○○
右列被告因違反商標法等案件，經自訴人提起自訴，本院判決如左：
    主  文
丙○○無罪。
    理  由
一、自訴意旨略以：被告丙○○係台灣芸容事業股份有限公司（下簡稱芸容公司）及
    虹文國際開發股份有限公司（下簡稱虹文公司）之負責人，明知如附件所示之商
    標圖樣係自訴人青葉食品工業股份有限公司（下簡稱青葉食品公司）所有之商標
    （商標註冊號數第00000000號，專用期間自民國五十九年十月一日起至
    九十九年九月三十日止）及自訴人乙○○○股份有限公司（下簡稱乙○○○公司
    ）所有之服務標章（註冊號數第二一○五七號，專用期間自八十一年六月十日起
    至九十五年四月三十日止，係青葉食品公司於八十一年六月十日移轉註冊於乙○
    ○○公司），竟意圖欺騙他人，於九十一年一月間，明知其擔任負責人之芸容公
    司及虹文公司並非自訴人等之關係企業，竟偽為青葉集團之成員，在名片或廣告
    招牌上使用自訴人等之商標及服務標章，嗣經案外人黃榮坤委託律師以存證信函
    向自訴人等函查有無同意被告使用商標時，自訴人等始知悉上情，因認被告涉犯
    商標法第六十二條第二款及刑法第二百五十三條之罪嫌。
二、按犯罪事實，應依證據認定之，無證據不得推定其犯罪事實。又不能證明被告犯
    罪者，應諭知無罪之判決，刑事訴訟法第一百五十四條、第三百零一條第一項定
    有明文。
三、自訴人等認被告涉犯上開犯行，係以案外人黃榮坤委託律師所發之存證信函、芸
    榮公司及虹文公司之公司基本資料查詢、董事及監察人資料、丙○○之名片等為
    論罪依據。惟訊據被告丙○○堅決否認右揭犯行，辯稱：伊在台中從事木工，並
    未開設過芸榮公司及虹文公司，也未在銀行開立帳戶而使用支票，且未將國民身
    分證借給他人使用等語。經查，被告所稱上情，業經證人黃榮昆於本院審理中具
    結證稱：伊未看過在場被告，自稱丙○○的人說他是青葉集團的人，要向伊購買
    高雄市鹽埕區○○○路四二三、四二五號的房子開設安養院，並交付印有青葉商
    標之名片及丙○○之國民身分證給伊看，簽訂買賣契約後，自稱丙○○之人所簽
    發之支票均跳票，又佔用房子不還，伊才發存證信函給自訴人，自稱丙○○的男
    子年約五、六十歲，身高約一百七十三公分左右，胖胖的，不是在場的被告，且
    他所交付之身分證上所黏貼的照片也不是被告本人等語（見本院卷第五六、五八
    頁），並有買賣契約書影本、付款人為萬通商業銀行之支票影本及自稱丙○○之
    男子之國民身分證影本在卷可憑，足見冒用自訴人等之商標及服務標章且偽稱係
    青葉集團之人而與證人黃榮昆為交易之男子並非被告丙○○，而係冒名丙○○之
    不詳姓名之成年男子，至為顯然。參以現今以他人之年籍資料偽造國民身分證用
    以申請信用卡盜刷財物或開立銀行帳戶供犯罪洗錢之用，亦時有所聞，是以，被
    告之身分資料是否遭他人冒用並貼上冒用者之照片而偽造國民身分證以行使之，
    亦不無可能，則尚難僅憑自稱為自訴人等所屬青葉集團之成年男子所冒用之年籍
    資料與被告相同，遽認被告係冒用自訴人等之商標及服務標章之人。是被告上開
    辯詞，與事實相符，堪予採信。被告既無前開自訴意旨所指之犯行，此外，復查
    無其他積極證據足資證明被告犯前揭自訴人等所指之罪，既不能證明被告犯罪，
    自應諭知無罪之判決。
據上論斷，應依刑事訴訟法第三百四十三條、第三百零一條第一項前段，判決如主文
。
中      華      民      國    九十二    年      六      月     十一     日
                                臺灣高雄地方法院刑事第三庭
                                    法  官    廖純卿
右正本證明與原本無異。
如不服本判決，應於判決送達後十日內，向本院提出上訴狀。
                                    書記官    劉企萍
中      華      民      國    九十二    年      六      月     十三     日


司法院資訊處製作；財團法人民間司法改革基金會備份。
